【裁判字號】    88,上易,2484
【裁判日期】    890315
【裁判案由】    竊盜
【裁判全文】
臺灣高等法院臺中分院刑事判決                  八十八年度上易字第二四八四號
    上  訴  人
    即  被  告  丁○○
右上訴人，因竊盜案件，不服臺灣臺中地方法院八十八年度易字第八六三號，中華民
國八十八年八月九日第一審判決（起訴案號：臺灣臺中地方法院檢察署八十八年度偵
緝字第二○四號。並經同署移送原審併辦：八十八年度偵字第四九一九、一四六七四
號），提起上訴，本院判決如左：
    主  文
原判決撤銷。
丁○○共同連續竊盜，累犯，處有期徒刑貳年陸月。應於刑之執行前令入勞動場所強
制工作參年。
    事  實
一、丁○○前有竊盜、違反麻醉藥品管理條例等前科，其於民國（下同）八十四年間
    因違反麻醉藥品管理條例案件，經臺灣臺中地方法院判處有期徒刑四月並確定，
    甫於八十四年五月二日易科罰金執行完畢，猶不知悔改。其有犯罪之習慣，竟意
    圖為自己不法之所有，並基於概括之犯意，連續於（一）八十七年十月二十九日
    上午九時許，在臺中縣東勢鎮○○街五十四號前，竊取庚○○所有之車牌號碼Ｐ
    Ｅ─五一九八號自用小客車及庚○○置於車內之逆滲透飲水機二部、電動鎚一部
    及水電工具一批。（二）八十七年十月二十九日晚間七時許，在臺中縣新社鄉○○村○○街二一七號前，竊取乙○○所有之椪柑一箱。（三）八十七年十月二十
    九日晚間九時前後，在臺中縣新社鄉○○村○○○段上水底寮小段之工寮，竊取
    戊○○所有地籍圖二十張、結婚相片二張、皮衣一件、書法用具組、小鋤頭一支
    、鉗子一支、充電式探明燈一台、飲料一箱、笛子一個、洞蕭二支、土地所有權
    狀及建築改良物所有權狀各一張。後因民眾於八十七年十月二十九日晚間報案指
    稱：丁○○所有之車牌號碼ＯＳ─三九八五號自用小客車出現在戊○○工寮旁涉
    嫌行竊。經警於同日晚間九時二十分許，攔檢丁○○所駕之ＯＳ─三九八五號自
    用小客車，不料丁○○拒絕盤查，駕車加速逃逸，警員隨即駕車追捕，直至臺中
    縣新社鄉上坪三十六號旁，丁○○棄車逃逸，經警於其車內起出乙○○失竊之椪
    柑一箱及戊○○失竊之小鋤頭一支、鉗子一支、充電式探明燈一台、飲料一箱、
    笛子一支、洞蕭二支、土地所有權狀一張、建築改良物所有權狀一張及丁○○所
    有之安非他命吸食器一組（另行聲請法院裁定送觀察、勒戒）。適時支援之警員
    ，亦於同日晚上九時三十分許，在臺中縣新社鄉○○○段上水底寮小段二○六八
    地號之土地旁，查獲庚○○失竊之車牌號碼ＰＥ─五一九八號自用小客車，車內
    並有逆滲透飲水機二部、電動鎚一部及工具一批及戊○○所有之地籍圖二十張、
    結婚相片二張、皮衣一件及書法用具一組（東勢分局刑案移送報告書就查獲贓物
    之車號與筆錄所載不同，應屬誤載），並且當場查獲與丁○○同行之辛○○（另
    案審結）。（四）八十七年十一月一日凌晨六時許，在臺中縣東勢鎮○○里○○
    路三一一號前，竊取壬○○所有之車號ＰＢ─四○七七號自用小貨車。（五）八
    十七年十一月八日晚上十二時許，在臺中縣石岡鄉○○村○○路岡尾巷五號之一
    ，竊取丙○○所有停放該處之車牌號碼ＯＳ─四九五二號自用小客車，得手後即
    於同年月九日凌晨一時許，由丁○○駕車搭載辛○○於行經臺中縣東勢鎮福隆里
    停車場旁遭警盤查，丁○○見狀乘機棄車逃逸，辛○○則當場為警查獲。（六）
    八十七年十二月二十五日凌晨一時許，在臺中縣東勢鎮上城里社區停車場內，竊
    取己○○所有之車號ＥＩ─九六三八號自用小客車，又於八十八年一月三日竊取
    劉邦祺所有之車號ＰＨ─一○四九號自用小貨車，並將自己○○處竊得之汽車車
    牌懸掛於劉邦祺所有之自用小貨車上。後於八十八年一月二十五日上午十一時許
    ，經警於臺中縣東勢鎮○○街古靈堂山區○○○道路執行查捕逃犯勤務時，發現
    丁○○駕駛上開換裝車牌之自用小貨車，丁○○見狀立即駕車往東勢鎮國寶山區
    方向，因見無路可走乃棄車逃逸。（七）八十八年二月九日上午八時許，在臺中
    縣豐原市○○路四五○巷九八弄一四號，與綽號「志平」之不詳姓名成年男子，
    基於犯意聯絡及行為分擔，由綽號「志平」之不詳姓名成年男子交付丁○○汽車
    鑰匙一支（未據扣案），丁○○即持該汽車鑰匙竊取孫耀坤所有之車號ＯＷ─九
    六六○號自用小貨車。嗣於八十八年二月十日上午十一時許，在臺中縣東勢鎮○○路九二六巷五一號前為警查獲，並經檢察官以新台幣（下同）五萬元准予交保
    ，無保改為限制住居。（八）丁○○仍不知悔改，又與已成年之葉世霖（另案起
    訴）基於犯意聯絡及行為分擔，於八十八年六月十九日凌晨三時許，在臺中市○○區○○街十號，開啟王世群設於市場內攤位之電動鐵捲門開關後，按扭啟動電
    動鐵捲門，進入攤位內竊得乳液三百十八瓶、洗面乳十五瓶、黃燈油精四瓶、粉
    餅七百六十三瓶、健康食品七十一瓶、防曬美白霜三十瓶等物，經警於同月二十
    日十五時三十分許，在臺中縣太平市○○路三三六號二樓查獲。
二、案經臺中縣警察局東勢分局報請臺灣臺中地方法院檢察署檢察官偵查起訴及由該
    署檢察官移送原審併辦。
    理  由
一、訊據上訴人即被告（下稱被告）丁○○，對於右揭（二）（三）（四）（七）（
    八）之竊盜犯行，於偵查中、原審及本院調查時供承不諱，核與被害人乙○○、
    戊○○、壬○○、孫耀坤、王世群等供述之情節相符，並經同案被告葉世霖、辛○○於警訊時、偵查中供稱屬實，並有該贓物領據附於偵查卷內可資佐證，雖葉
    世霖於原審時否認共犯（參見原審卷一一七頁），但與警訊時、偵查中所供不符
    ，難以採信，被告此部分之自白核與事實相符，其犯行均堪認定。被告雖否認上
    開（一）（五）（六）之竊盜犯行，並辯稱伊不可能同時駕駛二部汽車，辛○○
    被警查獲時所供並非實在，該等案件與伊均無關，請求傳喚證人辛○○作證云云
    。然查：
Ａ：上開（一）竊盜犯行，業據當時執行查察勤務之警員李啟明於原審到庭證稱：「
    我當時接受報案，民眾有陳報竊嫌車號，被告拒絕盤查，後來在路邊發現（車子
    ）人已不見。車上有失竊的椪柑一箱、地籍圖二十張、相片二張、皮衣一件、書
    法用具及安非他命。至於ＰＥ─五一九八號自用小客車是另一組警員上去處理的
    ，相關的贓物是請戊○○出來指認，因此才判斷ＰＥ─五一九八號自用小客車也
    是由丁○○偷的」等語（參見原審卷八九頁），核與同案為警查獲之辛○○於警
    訊中坦承戊○○所有之地籍圖二十張、結婚相片二張、皮衣一件及書法用具一組
    等亦係於ＰＥ─五一九八號自用小客車內查獲等語相符。被告雖辯稱不可能一人
    同時開二部汽車云云（即ＯＳ─三九八五號自用小客車及ＰＥ─五一九八號自用
    小客車），然查本案查獲當時，被告係與辛○○共同乘車前往尋友等情，迭據辛○○於原審供承無訛（參見原審卷二一頁），顯見被告所辯要屬卸責之詞。復以
    被告於偵查中甚且否認有關（二）部分之竊盜犯行，並將該部分罪嫌諉責於辛○○（參見八十八年偵緝字第二○四號卷三○頁背面），益證被告所辯係避重就輕
    ，飾卸刑責，此部分竊盜犯行堪以認定。
Ｂ：又上開（五）之竊盜犯行，係由警方於八十七年十一月九日凌晨查獲ＯＳ─四九
    五二號自用小客車，而該車係由被告駕駛前往尋訪辛○○，嗣後改由辛○○駕車
    ，遇警臨檢時被告旋即乘機逃逸等情，迭據辛○○於警訊時及偵查中供述甚詳，
    核與警員即證人陳文進於偵查中所供相符（參見八十七年偵字第二四六九九號卷
    四二頁），並經被害人丙○○於本院八十八年十月二十六日調查時指稱在卷，復
    有被害人之父邱士貢所立贓物領據附卷可證，被告空言否認，不足採信。而參諸
    本件辛○○為警查獲時並未逃逸，反係被告立刻藉機逃逸等情觀之，顯見本件要
    屬被告單獨行竊得逞，否則倘係辛○○與被告共同行竊上開自用小客車者，則辛○○豈有遇警盤查而毫無抗拒逃逸之理？是被告此部分犯行，亦堪認定。
Ｃ：再者，上開（六）之竊盜犯行，業據警員高清文於原審到庭證稱：「我們當時便
    衣執勤，因為山路狹窄，兩部車無法會車，當時被告竊盜通緝，所以我認出他來
    ，本來要下車，他也發現就開車往山下衝，追了大約一公里，就發現無路可走，
    結果車子就留在那邊，追到樹林也沒發現」、「我之前在別的派出所曾辦過被告
    的案子，所以就認出被告來了」等語（參見原審卷一一五、一一六頁），此部分
犯行，亦據被害人己○○於警訊時及本院調查時指訴綦詳，足見被告否認曾涉及
    該竊盜犯行，無非意圖卸責，自難採信。且當時查獲之車輛既係以己○○所有之
    車牌ＥＩ─九六三八號懸掛於劉邦祺所有之ＰＨ─一○四九號自用小貨車上，雖
    未同時查獲己○○所有之自用小客車及劉邦祺所有之車牌，然查被告既均否認有
    何竊盜犯行，顯難期待其據實供述全部竊盜犯行。參諸上開二部汽車失竊時間極
    為相近，顯見被告應係先後竊取上開二部汽車而後換裝車牌矇混使用，此部分竊
    盜犯行亦堪認定。況本案上開三件犯行，已甚明確，被告聲請傳喚辛○○出庭作
    證，本院依址傳喚多次，均無法合法送達，此有送達傳票在卷可稽，但依該人於
    警訊及偵查中、原審所供情節，及卷附辛○○所涉原審八十七年易字第三七二○
    號卷之審判筆錄，堪認該人應未涉及該等案件甚明，亦難期其為被告有利之證明
    ，本院自無再傳喚必要，附此敘明。從而，被告上開八件竊盜犯行之罪證至為明
    確，其犯行均堪認定。
二、核被告所為，係犯刑法第三百二十條第一項之竊盜罪。本件被告所涉（四）（六
    ）（七）（八）之竊盜犯行，雖未據起訴，惟經檢察官先後移送原審併辦，此等
    部分與已起訴之（一）（二）（三）（五）部分有裁判上一罪之關係，本院自得
    併予審理。被告與綽號「志平」之不詳姓名成年男子及葉世霖間，就上開（七）
    （八）部分，各有犯意聯絡及行為分擔，應依共同正犯論處。且被告所涉（八）
    之竊盜犯行，該處係為被害人王世群於市場內設攤處所，非屬供人居住之住宅或
    有人在內之建築物，亦未破壞門扇及其他安全設備，已據被害人王世群於原審時
    供明在卷（參見原審卷一一六頁），應僅論以普通竊盜罪。被告前後多次竊盜犯
    行，時間緊接，構成要件相同，顯係出於概括犯意反覆為之，為連續犯，應依刑
    法第五十六條之規定論以一罪，並加重其刑。又被告前因違反麻醉藥品管理條例
    案件，經原審判處有期徒刑四月並確定，甫於八十四年五月二日易科罰金執行完
    畢，此有台灣台中地方法院檢察署刑案資料查註紀錄表及本院被告之前科表在卷
    可稽，其於五年以內再犯本件有期徒刑以上之罪，為累犯，應依法加重其刑，並
    遞加之。原審經審理之結果，認被告罪證明確，予以論科，固非無見。惟原審就
    判決書六部分之併辦部分，既認無從證明，該部分且未經起訴，自不能不另為無
    罪之諭知，原審未退回檢察官自行偵辦，而為上開之諭知，自有未合（參照最高
    法院八十二年八月十七日，八十二度第八次刑事庭會議決議及刑事法律問題研究
    第十輯第五九九頁研究意見）。被告以上開理由提起上訴，難認有理由，惟原判
    決既有上開可議即屬無可維持，應由本院撤銷改判。爰審酌被告年富力壯，卻素
    行不佳，以不法手段連續竊取他人財物，所生危害非輕，犯罪後復避重就輕，否
    認部分犯行，顯無悔意，經檢察官交保仍再三犯案等一切情狀，量處如主文第二
    項所示之刑，以示懲儆。又被告曾因竊盜案件經判處有期徒刑一年四月確定，甫
    於八十七年十月三十日執行完畢（其因假釋而於八十七年六月十六日出監），仍
    不知悔改，連續多次竊盜汽車及其他財物，本院調查時且無法提出有正當工作之
    證明，自堪認其有犯罪之習慣，有於刑前強制工作之必要，因而並諭知於刑前強
    制工作三年，用資矯正。
三、檢察官移送原審併辦意旨（即八十八年偵字第四九一九號）另以被告與張萬德（
    另案審理）共同於八十七年十月二十八日上午九時五十分許，在台中縣新社鄉○○村○○街○段六二號空地旁，竊取被害人葉謝阿松所有之車牌號碼ＯＱ─八一
    八二號自用小貨車。又於八十七年十二月八日二十二時四十分許，在台中縣豐原
    市○○路二二四巷口，竊取被害人陳明治所有之車牌號碼ＧＦ─八○三○號自用
    小貨車。又於八十七年十二月二十五日二十一時三十分許，在台中市○○路榮民
    總醫院側門，竊取被害人徐玉松所有之車牌號碼ＫＯ─二三九六號自用小客車等
    語。惟查被告於偵查中，矢口否認涉有上開竊盜犯行，被害人於警訊時且無法指
    稱係被告犯案，此部分除其曾於警訊中自白外，別無其他積極證據足以證明被告
    涉有上開竊盜犯行。且依張萬德於偵查中之供述，亦未明確指認被告與其共同竊
    取車輛，是以，被告此部分犯行尚難證明，且未據檢察官起訴，自應依法檢還檢
    察官自行偵辦。
四、檢察官移送本院併辦意旨（即八十九年度偵字第一四八六號）另以：被告於八十
    八年二月八日上午九時，在臺中縣潭子鄉○○路○段一九○巷六二弄八號前，竊
    盜劉素嬌所有○Ｑ─○二一○號自小貨車，得手後將該車牌懸掛於Ａ四─二三五
    六號小貨車上交由張萬德使用，張萬德於同年四月十五日十六時許駕駛該車在豐
    原市○○街四○九巷經警查獲，並於同月十六日上午二時二十分許，在臺中縣后
    里鄉○○路萬聖巷尋獲該○Ｑ─○二一○號汽車之車身，因認被告涉有竊盜罪嫌
    云云，固非無見。但被告於本院審理時，堅稱該等案件非伊所竊，伊係在張萬德
    住處內使用該車，但不知來源云云。經查該案僅有被害人劉素嬌指訴失竊之情節
    ，而證人張萬德、張清良復係父子，佐以偵查卷內所附之張萬德八十八年度偵字
    第四九一九號起訴書之內容，可見被告上開所辯並非不可信，此外，檢察官並無
    客觀證據提出，自難認被告有上開共同犯行，且未據檢察官起訴，應依法檢還檢
    察官自行偵辦，附此敘明。
據上論斷，應依刑事訴訟法第三百六十九條第一項前段、第三百六十四條、第二百九
十九條第一項前段，刑法第二十八條、第五十六條、第三百二十條第一項、第四十七
條，罰金罰鍰提高標準條例第一條前段，竊盜犯贓物犯保安處分條例第三條第一項第
一款、第四條、第五條第一項前段，判決如主文。
本案經檢察官甲○○到庭執行職務
中      華      民      國    八十九    年      三      月      十五    日
                                  臺灣高等法院臺中分院刑事第二庭
                                        審判長法  官  陳  世  雄
                                              法  官  林  秋  華
              法  官  蔡  聰  明
右正本證明與原本無異。
不得上訴。
                                              書記官    瑞  芳
中      華      民      國    八十九     年      三       月    十六    日
附錄：本案論罪科刑法條全文
刑法第三百二十條：
意圖為自己或第三人不法之所有，而竊取他人之動產者，為竊盜罪，處五年以下有期
徒刑、拘役或五百元以下罰金。
意圖為自己或第三人不法利益，而竊佔他人之不動產者，依前項之規定處斷。
前二項之未遂犯罰之。
                                                                        Ｆ


司法院資訊處製作；財團法人民間司法改革基金會備份。
